【裁判字號】    99,審訴,827
【裁判日期】    990622
【裁判案由】    毒品危害防制條例
【裁判全文】
臺灣高雄地方法院刑事判決            99年度審訴字第 827號
公  訴  人  臺灣高雄地方法院檢察署檢察官
被      告  甲○○
上列被告因毒品危害防制條例案件，經檢察官提起公訴（99年度
毒偵字第480 號、99年度毒偵字第2050號），本院依簡式審判程
序判決如下：
    主  文
甲○○施用第一級毒品，累犯，處有期徒刑壹年貳月。又施用第
一級毒品，累犯，處有期徒刑壹年貳月。應執行有期徒刑貳年貳
月。
    事  實
一、甲○○前因施用毒品案件，經本院以民國88年度毒聲字第11
    3 裁定送觀察、勒戒後，因認有繼續施用毒品傾向，再經本
    院以88年度毒聲字第566 號裁定令入戒治處所施以強制戒治
    ，嗣經停止戒治、撤銷停止戒治程序，於89年9 月4 日執行
    完畢釋放。又於前開強制戒治執行完畢釋放後5 年內，因施
    用毒品案件，經臺灣高等法院高雄分院以94年度上易字第54
    2 號判決判處有期徒刑8 月確定。再因施用毒品案件，經本
    院以94年度訴字第3594號判決判處有期徒刑10月確定。上開
    案件接續執行，於96年5 月11日縮短刑期假釋出監，至96年
    7 月24日保護管束期滿止，因未撤銷假釋，所處有期徒刑視
    為執行完畢。詎仍未戒絕，復基於施用第一級毒品海洛因、
    第二級毒品甲基安非他命之犯意，(一)於98年12月4 日13時10
    分採尿時起回溯96小時內某時（不含盤查至採尿期間），在
    高雄市區路邊停放之自用小客車內，以針筒注射之方式，同
    時施用第一級毒品海洛因、第二級毒品甲基安非他命1 次。
    嗣於98年12月4 日上午11時50分許，在高雄市○○區○○路
    、高速公路口，為警盤查，經同意採尿送驗，結果呈嗎啡及
    甲基安非他命陽性反應。(二)於99年2 月1 日凌晨0 時許，駕
    駛車牌號碼9471-WY 號自用小客車，行經高雄縣燕巢鄉○○
    村○○路附近農場內時，乃停於路邊，在車內以針筒注射之
    方式，同時施用第一級毒品海洛因、第二級毒品甲基安非他
    命1 次。嗣於99年2 月1 日凌晨1 時許，駕駛上開自用小客
    車，行經高雄縣燕巢鄉○○村○○路○○道路時，為警盤查
    ，經同意採尿送驗，結果呈嗎啡及甲基安非他命陽性反應。
二、案經高雄市政府警察局楠梓分局、高雄縣政府警察局岡山分
    局報告臺灣高雄地方法院檢察署檢察官偵查起訴。
    理  由
一、本件被告甲○○所犯均係死刑、無期徒刑、最輕本刑為3 年
    以上有期徒刑以外之罪，其於準備程序中，就被訴事實均為
    有罪之陳述，經本院告知簡式審判程序之旨，並聽取檢察官
    及被告之意見後，合議庭裁定由受命法官獨任進行簡式審判
    程序，合先敘明。
二、上開犯罪事實，均據被告於本院審理時坦白承認。而被告尿
    液分別經送高雄市立凱旋醫院、台灣檢驗科技股份有限公司
    鑑驗後，結果均呈嗎啡及甲基安非他命陽性反應（係以GC／
    MS方式檢驗），有該醫院98年12月22日及該公司99年2 月12
    日濫用藥物尿液檢驗報告可參。爰審酌(一)氣相層析質譜儀（
    GC／MS）乃目前就藥物篩檢結果必須進一步確認時最常採用
    之確認方法，因此在良好的操作條件之下，以氣相層析質譜
    儀作藥物及其代謝物之定性及定量分析，幾乎不會有偽陽性
    反應產生，業經行政院國軍退除役官輔導委員會台北榮民總
    醫院於83年4 月7 日以（83）北總內字第03059 號函示明確
    。(二)又海洛因係嗎啡經化學合成之半人工合成品，毒性倍於
    嗎啡，其經吸食或施打入人體，經新陳代謝作用又分解成嗎
    啡，故海洛因在進入人體後，均以嗎啡型態排於尿液中，故
    於吸食或施打海洛因者尿液中，可檢出嗎啡陽性反應，業經
    憲兵司令部80年5 月7 日以（80）鑑驗字第1746號函示明確
    。(三)甲基安非他命經口服投與後約百分之70於24小時內自尿
    中排出，約百分之90於96小時內自尿中排出，且甲基安非他
    命成分之檢出與其投與方式、投與量、個人體質、採尿時間
    與檢測儀器之精密度等諸多方式有關，因此僅憑尿液中呈甲
    基安非他命陽性反應，並無法確實推算吸食時間距採集時間
    之長短，惟依上述資料推斷，最長不會超過4 日即96小時，
    亦經行政院衛生署藥物食品檢驗局81年2 月8 日81藥檢一字
    第001156號函示明確。從而，被告尿液經以氣相層析質譜儀
    鑑驗後，結果均呈嗎啡及甲基安非他命陽性反應，已如前述
    ，是依前開函示意旨，被告自白核與事實相符，其同時施用
    第一級毒品海洛因與第二級毒品甲基安非他命2 次之犯行，
    均堪以認定。
三、論罪科刑部分：
  (一)按犯毒品危害防制條例第10條之罪，經觀察、勒戒後，認無
    繼續施用毒品之傾向，應即釋放，並為不起訴處分；認有繼
    續施用毒品之傾向者，應由檢察官聲請法院裁定令入戒治處
    所施以強制戒治，至無繼續戒治之必要，強制戒治期滿，應
    即釋放，由檢察官為不起訴處分。經觀察勒戒、強制戒治執
    行完畢釋放後，5 年內再犯第10條之罪，依93年1 月9 日修
    正施行之毒品危害防制條例第23條第2 項規定意旨，應由檢
    察官偵查起訴。又依修正後之規定，僅限於「初犯」及「5
    年後再犯」二種情形，始應先經觀察、勒戒或強制戒治程序
    。倘被告於5 年內已再犯，經依法追訴處罰，縱其第3 次（
    或第3 次以上）再度施用毒品之時間，在初犯經觀察、勒戒
    或強制戒治執行完畢釋放5 年以後，已不合於「5 年後再犯
    」之規定，且因已於「5 年內再犯」，顯見其再犯率甚高，
    原實施觀察、勒戒或強制戒治，已無法收其實效，即應依該
    條例第10條處罰（最高法院97年度第5 次刑事庭會議決議參
    照）。
  (二)查被告前因施用毒品案件，經本院以88年度毒聲字第113 號
    裁定送觀察、勒戒後，因認有繼續施用毒品傾向，再經本院
    以88年度毒聲字第566 號裁定令入戒治處所施以強制戒治，
    嗣經停止戒治、撤銷停止戒治程序，於89年9 月4 日執行完
    畢釋放。又於前開強制戒治執行完畢釋放後5 年內，因施用
    毒品案件，經臺灣高等法院高雄分院以94年度上易字第542
    號判決判處有期徒刑8 月確定等情，有臺灣高雄地方法院檢
    察署刑案資料查註紀錄表、臺灣高等法院被告前案紀錄表及
    臺灣高雄地方法院被告院內索引卡紀錄表可證。因被告於強
    制戒治執行完畢後，5 年內再犯毒品危害防制條例第10條之
    罪，且再犯本罪，是依前開說明，應依法論科。
  (三)另海洛因、甲基安非他命為毒品危害防制條例所稱之第一、
    二級毒品，此觀諸該條例第2 條第2 項第1 款、第2 款甚明
    ，被告施用上開毒品，核其所為，係違反毒品危害防制條例
    第10條第1 項、第2 項之施用第一、二級毒品罪。被告各次
    施用第一、二級毒品前持有第一、二級毒品之行為，本應各
    論以持有之罪，惟各該次持有毒品之低度行為均為其後施用
    毒品之高度行為所吸收，均不另論罪。被告同時施用海洛因
    及甲基安非他命，為想像競合犯，均應從一重論以施用第一
    級毒品海洛因罪論處【檢察官固提出法務部法醫研究所99年
    5 月21日法醫理字第0990002553號函，資以證明被告應非同
    時施用海洛因、甲基安非他命。惟因被告於警詢、偵查及本
    院審理中均自承：均係以針筒注射方式，同時施用海洛因、
    甲基安非他命等語。且甲基安非他命可以注射之方式施用，
    業據行政院衛生署管制藥品管理局於93年2 月9 日以管宣字
    第0930001092號函說明綦詳（行政院衛生署管制藥品管理局
    編印之濫用藥物檢驗相關解釋彙編第212 頁，94年6 月版）
    。是被告前開所辯，已非無據。況上開法務部法醫研究所函
    文亦稱：甲基安非他命為結晶狀物，水溶性極佳，而海洛因
    之水溶性較甲基安非他命混濁。若甲基安非他命以溶水注射
    人體施用，該藥效與吸入之效果類似。惟一般濫用者認為吸
    入較容易，亦因尚有脂溶性特性，故吸收效力高，濫用者自
    稱吸用甲基安非他命煙霧，易感覺達到「High」之程度。一
    般甲基安非他命為結晶物，故較少摻混大量雜質成分，但因
    地下工廠製造甲基安非他命仍無法排除原料及製造過程混有
    不潔物之可能性，故甲基安非他命摻水進行靜脈注射，易因
    雜質堆積於肺臟血管，造成肺栓塞之可能性等語。由於上開
    函文僅認以注射方式施用甲基安非他命，可能造成肺栓塞；
    且一般濫用者認吸用甲基安非他命煙霧，易感覺達到「High
    」之程度。但整體而言，上開函文並不排除甲基安非他命可
    以注射方式施用，且效果與吸食方式類似。則在個人施用習
    慣、施用藥量、對藥害認知不同，及身體對藥物之代謝程度
    不一下，不能僅因一般人認吸用甲基安非他命煙霧，易感覺
    達到「High」之程度；且以注射方式施用甲基安非他命，可
    能造成肺栓塞；或尿液中海洛因、甲基安非他命濃度不同，
    即推認被告應非以注射方式，同時施用海洛因及甲基安非他
    命。此外，復參以本件並未扣得玻璃球吸食器或錫箔紙，無
    法認定被告係以注射以外之方式，施用甲基安非他命，基於
    罪疑惟輕原則，尚難認被告係分次施用上開毒品。從而，檢
    察官認被告2 次施用第一、二級毒品罪，均係犯意各別，行
    為互殊，應分論併罰，容有誤會】。被告有如事實欄所載徒
    刑之宣告及執行完畢之事實，有臺灣高等法院被告前案紀錄
    表可參，其受有期徒刑執行完畢後，5 年內故意再犯
    本件有期徒刑以上之各罪，均為累犯，應依刑法第47條第1
    項之規定，均加重其刑。被告上開2 次犯行，犯意各別，應
    予分論併罰。爰審酌被告經強制戒治後，均未戒絕毒品，另
    再施用毒品，顯見其自制力不足，無法擺脫毒品，故應藉由
    刑罰之執行，以收教化之功能，並參以被告犯後坦承施用毒
    品犯行，所犯係自傷行為，尚未害及他人，及被告同時施用
    第一級毒品及第二級毒品2 次等一切情狀，分別量處如主文
    所示之刑，並定其應執行之刑，以資懲儆。
據上論斷，應依刑事訴訟法第273 條之1 第1 項、第299 條第1
項前段，毒品危害防制條例第10條第1 項、第2 項，刑法第11條
前段、第55條、第47條第1 項、第51條第5 款，判決如主文。
本案經檢察官陳妍萩到庭執行職務。
中    華    民    國    99    年    6     月    22    日
                  刑事第十庭    法  官  方百正
以上正本證明與原本無異。
如不服本判決應於收受判決後10日內向本院提出上訴書狀。
中    華    民    國    99    年    6     月    22    日
                                書記官  陳莉庭
附錄本判決論罪科刑所依據之法條：
毒品危害防制條例第10條
施用第一級毒品者，處 6 月以上 5 年以下有期徒刑。
施用第二級毒品者，處 3 年以下有期徒刑。

司法院資訊處製作；財團法人民間司法改革基金會備份。
